臺灣宜蘭地方法院民事簡易判決
111年度宜簡字第289號
原      告  泰安產物保險股份有限公司

法定代理人  李松季  


訴訟代理人  郭俊瑋  
            劉子陽  
            林正軒  
            蕭世駿  
被      告  林煥宗  
上列當事人間侵權行為損害賠償事件，本院於民國111年11月24
日言詞辯論終結，判決如下：
　　主　　文
被告應給付原告新臺幣貳拾萬肆仟玖佰壹拾元，及自民國一百一
十一年四月十四日起至清償日止，按週年利率百分之五計算之利
息。
原告其餘之訴駁回。
訴訟費用新臺幣陸仟叁佰玖拾元，由被告負擔百分之三十四即新
臺幣貳仟壹佰柒拾叁元，餘由原告負擔。
本判決第一項得假執行。但被告如以新臺幣貳拾萬肆仟玖佰壹拾
元為原告預供擔保，得免為假執行。
原告其餘假執行之聲請駁回。 
　　事實及理由
一、原告起訴主張：被告甲○○於民國110年8月30日下午2時11分
    許，駕駛車牌號碼000-0000號自用自小貨車（下稱系爭A車
    ），行經宜蘭縣頭城鎮頭濱路2段竹安橋南端處，因支線道
    車未禮讓幹道車先行，不慎而撞及由原告所承保訴外人上品
    通運有限公司所有而由訴外人林羅陽駕駛之車牌號碼000-00
    00號營業貨運曳引車（下稱系爭車輛）而肇事，致系爭車輛
    車體受損，而生修復費用新臺幣（下同）605,714元（零件
    費用557,529元、烤漆15,750元及工資費用32,435元），經
    扣除訴外人上品通運有限公司自負額20,000元，原告實際給
    付585,714元後，依保險法第53條第1項之規定取得代位求償
    權，爰依保險法第53條第1項之規定及侵權行為損害賠償之
    法律關係，請求被告給付上揭修復費用585,714元等語。並
    聲明：㈠被告應給付原告585,714元及自起訴狀繕本送達被告
    翌日起至清償日止，按週年利率百分之5計算之利息；㈡願供
    擔保，請准宣告假執行。
二、被告則以：被告當時有受傷，林羅陽說會賠償被告，本件車
    禍雙方都有過失，原告請求金額太高等語，資為抗辯。並聲
    明：原告之訴駁回。 
三、得心證之理由：
  ㈠本件原告主張之前揭事實，業據其提出宜蘭縣政府警察局礁
    溪分局交通分隊道路交通事故當事人登記聯單、道路交通事
    故現場圖、行車執照、駕駛執照、宜蘭縣政府警察局道路交
    通事故初步分析研判表、英屬維京群島商永德福汽車股份有
    限公司台灣分公司報價單暨電子發票證明聯、車損照片等件
    影本為證，且有宜蘭縣政府警察局礁溪分局111年4月8日警
    礁交字第1110007581號函、宜蘭縣政府警察局111年4月11日
    警交字第1110018538號函等件在卷可稽，且為兩造所不爭執
    ，自堪信原告此部分之主張為真實可採。是被告之過失與系
    爭車輛毀損間具有相當因果關係，被告自應就系爭車輛毀損
    乙事負侵權行為之損害賠償責任。
  ㈡按因故意或過失，不法侵害他人之權利者，負損害賠償責任
    ；汽車、機車或其他非依軌道行駛之動力車輛，在使用中加
    損害於他人者，駕駛人應賠償因此所生之損害，民法第184
    條第1項前段、第191條之2前段分別定有明文。復按被保險
    人因保險人應負保險責任之損失發生，而對於第三人有損失
    賠償請求權者，保險人得於給付賠償金額後，代位行使被保
    險人對於第三人之請求權；但其所請求之數額，以不逾賠償
    金額為限，保險法第53條第1項亦有明文。末按負損害賠償
    責任者，除法律有規定或契約另有訂定外，應回復他方損害
    發生前之原狀；損害賠償，除法律另有規定或契約另有訂定
    外，應以填補債權人所受損害及所失利益為限，民法第213
    條第1項、第216條第1項分別亦有明文。查系爭車輛修理費
    用共605,714元（零件費用557,529元、烤漆15,750元及工資
    費用32,435元），其中有關零件部分之修復，系爭車輛既以
    新零件更換被損害之舊零件，則在計算損害賠償額時，自應
    將零件折舊部分予以扣除，始屬必要修復費用。又參酌行政
    院所頒固定資產耐用年數表及固定資產折舊率表之規定，運
    輸業用營業貨運曳引車之耐用年數為4年，依定率遞減法每
    年折舊1,000分之438，且採用定率遞減法者，其最後1年之
    折舊額，加歷年折舊累計額，其總和不得超過該資產成本原
    額之10分之9。另依營利事業所得稅查核準則第95條第6款之
    規定，固定資產提列折舊採用定率遞減法者，以1年為計算
    單位，其使用期間未滿1年者，按實際使用之月數相當於全
    年之比例計算之，不滿1月者，以月計。查系爭車輛於109年
    9月出廠，迄系爭事故發生時即110年8月30日，已使用1年，
    則上開零件費用557,529元扣除折舊後之費用為313,331元（
    詳如附表之計算式），加計烤漆費用15,750元及工資費用32
    ,435元，是系爭車輛必要之修復費用應為361,516元（計算
    式：313,331元＋15,750元＋32,435元＝361,516元）。又扣除
    自負額20,000元，則原告所得請求之維修費用為341,516元
    （計算式：361,516元－20,000元＝341,516元）。
　㈢按損害之發生或擴大，被害人與有過失者，法院得減輕賠償
    金額，或免除之；重大之損害原因，為債務人所不及知，而
    被害人不預促其注意或怠於避免或減少損害者，為與有過失
    ，民法第217條第1項定有明文。按行車速度，依速限標誌或
    標線之規定；汽車行駛至交岔路口，其行進、轉彎，應依下
    列規定：二、行至無號誌或號誌故障而無交通指揮人員指揮
    之交岔路口，支線道車應暫停讓幹線道車先行。未設標誌、
    標線或號誌劃分幹、支線道者，少線道車應暫停讓多線道車
    先行；車道數相同時，轉彎車應暫停讓直行車先行；同為直
    行車或轉彎車者，左方車應暫停讓右方車先行。但在交通壅
    塞時，應於停止線前暫停與他方雙向車輛互為禮讓，交互輪
    流行駛，道路交通安全規則第93條第1項前段、第102條第1
    項第2款分別亦有明文。末按特種閃光號誌各燈號顯示之意
    義如左：一、閃光黃燈表示「警告」，車輛應減速接近，注
    意安全，小心通過。二、閃光紅燈表示「停車再開」，車輛
    應減速接近，先停止於交岔路口前，讓幹道車優先通行後認
    為安全時，方得續行，道路交通標誌標線號誌設置規則第21
    1條第1項亦有明文。查本件員警初步分析研判可能之肇事原
    因：一、訴外人林羅陽駕駛系爭車輛：⒈行經設有閃光黃燈
    號誌路口未減速慢行，注意安全，小心通過且疑似超速行駛
    （限速60公里，行車紀錄器影像顯示已逾60公里）、⒉違規
    超載行駛（總重量限35公噸，實際測得重量39.32公噸）；
    二、被告駕駛系爭A車：⒈行經閃光號誌路口，支線道車（閃
    紅）未讓幹線道車（閃黃）先行、⒉駕駛執照業經吊銷仍駕
    駛小型車、⒊使用手持方式使用行動電話等情，有宜蘭縣政
    府警察局道路交通事故初步分析研判表在卷可稽（見本院卷
    第21頁、第133頁），並與前揭證據資料參互析之，可徵原
    告與被告就本件交通事故之發生，分別具有行經有燈光號誌
    管制之交岔路口車輛未減速接近通過及車輛未減速接近並停
    止於交岔路口前，且亦未讓幹道車優先通行後認為安全時，
    方得續行之過失甚明。是本院審酌雙方之過失程度，認應由
    原告負百分之40之過失責任，被告負百分之60之過失責任，
    始屬衡平，揆諸前開法條規定，故原告據此得請求被告賠償
    之金額應酌減為204,910元（計算式：341,516元×60%＝204,9
    10元；小數點以下四捨五入）。
四、又按給付無確定期限者，債務人於債權人得請求給付時，經
    其催告而未為給付，自受催告時起，負遲延責任。其經債權
    人起訴而送達訴狀，或依督促程序送達支付命令，或為其他
    相類之行為者，與催告有同一之效力；前項催告定有期限者
    ，債務人自期限屆滿時起負遲延責任；遲延之債務，以支付
    金錢為標的者，債權人得請求依法定利率計算之遲延利息；
    應付利息之債務，其利率未經約定，亦無法律可據者，週年
    利率為百分之五，民法第229條第2項、第3項、第233條第1
    項前段、第203條分別定有明文。查本件原告依保險法第53
    條第1項之規定及侵權行為損害賠償之法律關係請求被告負
    損害賠償責任，為無確定期限之債務，揆諸上開法條規定，
    原告自得請求被告給付自起訴狀繕本送達被告翌日即111年4
    月14日起至清償日止，按週年利率百分之5計算之利息。
五、綜上所述，原告依保險法第53條第1項之規定及侵權行為損
    害賠償之法律關係，請求被告給付如主文第1項所示，為有
    理由，應予准許。逾此範圍之請求，即屬無據，應予駁回。
六、本件係就民事訴訟法第427條第1項訴訟適用簡易程序所為被
    告敗訴判決，依同法第389條第1項第3款規定，應依職權宣
    告假執行，並依同法第392條第2項規定，依職權宣告被告如
    為原告預供擔保，得免為假執行。至原告敗訴部分，其假執
    行之聲請已失所附麗，應併予駁回。
七、本件事證已臻明確，兩造其餘之攻擊或防禦方法及所舉之證
    據，經本院斟酌後，認為均不足以影響本判決之結果，爰不
    逐一論列，附此敘明。
八、訴訟費用負擔之依據：民事訴訟法第79條。 
中　　華　　民　　國　　111 　年　　11　　月　　30　　日
    　　　　　　　宜蘭簡易庭  法　官　張淑華
以上正本係照原本作成。
如對本判決上訴，須於判決送達後二十日內向本院提出上訴狀，
同時表明上訴理由；如已於本判決宣示後送達前提起上訴者，應
於判決送達後十日內補具上訴理由（均須按他造當事人之人數附
繕本）。
如委任律師提起上訴者，應一併繳納上訴審裁判費。
中　　華　　民　　國　　111 　年　　11　　月　　30　　日
　　　　　　　　　　　　　　　書記官  謝佩欣
附表：
折舊時間           金額
第1年折舊值        557,529×0.438=244,198
第1年折舊後價值    557,529-244,198=313,331